最高法院刑事判決　　　　　　　　　　　　　　　八十八年度台上字第七一八七號
　　上訴人　台灣高等法院台中分院檢察署檢察官
　　被　告　甲○○
右上訴人因被告違反毒品危害防制條例案件，不服台灣高等法院台中分院中華民國八
十八年六月三十日第二審判決（八十八年度上訴字第一八六號，起訴案號：台灣彰化
地方法院檢察署八十六年度偵字第八一四九號），提起上訴，本院判決如左：
    主  文
原判決撤銷，發回台灣高等法院台中分院。
    理  由
本件原判決以公訴意旨稱：被告甲○○意圖營利，基於概括之犯意自民國八十五年
七月間起至同年十二月間止，在彰化縣溪州鄉三圳村莊內巷六十四號住所，利用00
－0000000號電話對外聯絡，連續販賣毒品海洛因予黃翰林、邱明洲吸食，每
次交易金額約新台幣（下同）五百元至三千元不等。迄同年十二月二十六日下午一時
二十分許黃翰林、邱明洲在彰化縣溪州鄉○○路○段七十二號為台中市警察局刑警隊
查獲，扣得黃翰林所有海洛因一包（約零點四公克）沾海洛因之長壽牌煙頭一個，邱
明洲所有沾海洛因之萬寶路牌煙頭二個，黃翰林、邱明洲分別供出毒品來源而查悉上
情，因認被告涉犯肅清煙毒條例第五條第一項之罪嫌等情。經審理結果，不能證明被
告犯罪，因而撤銷第一審之科刑判決，改判諭知其無罪，固非無見。惟查：(一)審理事
實之法院，對於被告之犯罪證據，應從各方面調查，以期發現真實，苟非調查之途已
窮，而被告之犯罪嫌疑仍屬不能證明，要難遽為無罪之判斷。證人邱明洲於八十五年
十二月二十七日檢察官初訊時證稱：「（海洛因）是向綽號『大胖』之甲○○買的，
買的次數很多記不清楚了，有時候一天就買了三次，因為我錢不足，而我的吸量又比
黃翰林重，所以一天買了三次，每次買一千元數量，勉強可供加一根香煙的量。在八
十五年十月份至少買了十次，十一月份比較少接觸買了二、三次而已，十二月份買了
四、五次，每次最多買三千元，最少買五百元，都是由甲○○指定交貨地點，包括溪
州鄉○村○鄉○○路邊及甲○○家裡，都是甲○○親自交海洛因給我，我付錢給甲○
○本人收」「甲○○是我的親戚，我叫他表叔，我曾經在他家裡看他吸海洛因，我本
來是問他要去哪裡買，甲○○就說要撥一點海洛因賣我，我就從八十五年十月間開始
向甲○○買海洛因，我是先打（○四）0000000甲○○家的電話，表示要買細
的，他就會指定地點交貨」等語。又證人黃翰林於同日檢察官初訊時亦證稱：「海洛
因是向綽號『大胖』真實姓名甲○○買的，第一次在八十五年七月份，在彰化縣溪州
鄉三圳村莊內巷六十四號甲○○祖厝向他買了一千元，可加入一根香煙吸的量。在八
十五年七月份買了四次，都是在甲○○家裡買的，數量都是買一千元可供加一根香煙
吸食。在八十五年八月份買了二次，每次買一千元，數量比七月份買的少一點點，…
…八十五年九月份買了三次，十月份買二次，十一月份買一次，十二月份買了三次，
每次都是買一千元，……用塑膠袋裝一小包交給我，每次都是由甲○○本人交海洛因
給我，我交現金給甲○○本人，買賣海洛因的地點有時候在甲○○的祖厝，有時甲○
○約在不同地點包括員林鎮、溪州鄉、田中鎮○地○路邊」「我先打甲○○的電話（
○四）0000000向他說我要買細的，他就知道是海洛因，他就會約我見面的地
點」「我與甲○○一起做釘板模的工作，我看甲○○在吸海洛因，我好奇跟吸，在
八十五年六月間都是甲○○免費提供給我吸海洛因五次以上，等我上癮後甲○○就開
始賣海洛因給我」各等語（見八十六年度偵字第八一四九號卷第十七－二十頁）。倘
若不虛，證人邱明洲、黃翰林對被告販售海洛因之時間、地點、次數、金額及交易之
方式等細節供述均極為綦詳；邱明洲與被告為表叔侄之關係，而黃翰林與被告則為工
作上之同事，交情匪淺，邱明洲、黃翰林既指名道姓稱甲○○為販賣海洛因之人，此
等不利於被告之證詞，原判決未翔實勾稽調查，復未於判決內詳加說明其不予採納之
理由，自有調查未盡、理由欠備之可議，遽行判決，未免率斷。(二)證人之陳述有部分
前後不符，或相互間有所歧異時，究竟何者為可採，固屬事實審法院自由心證之範圍
，然若其基本事實之陳述，與真實性無礙時，即應予以採擇，非謂一有不符或矛盾，
即應認其全部均為不可採信。否則法院採證之運用即難謂與證據法則無違。證人邱明
洲、黃翰林均明確指名向被告購買海洛因，則被告之綽號究為「大胖」抑為「小胖」
；其既以電話聯絡作為買賣海洛因方法，則究係被告，抑係證人主動打電話；交易地
點既均在彰化縣境，其確實地點究在鄉○○路抑在遊藝場；均無關事實認定之判斷，
其對基本事實之陳述果與真實性無礙時，尚非不可採信。至被告所使用之00－00
00000號電話雖於八十五年十一月二十七日停話，仍非無其他電話或公共電話可
資聯絡，原審僅摭拾被告及上開證人部分片斷不符之供詞，即全盤否定其證詞之真實
性，遽為被告有利之判斷，其採證法則，難謂允洽。上訴意旨指摘原判決違法，尚非
全無理由，應認原判決有撤銷發回更審之原因。
據上論結，應依刑事訴訟法第三百九十七條、第四百零一條，判決如主文。
中      華      民      國    八十八    年     十二     月     十六     日
                              最高法院刑事第六庭
                                  審判長法官  紀  俊  乾
                                        法官  楊  商  江
                                        法官  黃  正  興
                                        法官  陳  正  庸
                                        法官  陳  世  雄
      右正本證明與原本無異
                                              書  記  官
中      華      民      國    八十八    年     十二     月    二十二    日
